臺灣花蓮地方法院刑事判決　　　　　　　 96年度訴字第331號
公　訴　人　臺灣花蓮地方法院檢察署檢察官
被　　　告　甲○○
選任辯護人　曾泰源律師
上列被告因詐欺等案件，經檢察官提起公訴（96年度偵字第3243
號）後，經檢察官聲請改依協商程序而為判決，本院判決如下：
    主  文
甲○○意圖為自己不法之所有，以詐術得財產上不法之利益，處
有期徒刑參月，如易科罰金，以銀元參佰元即新臺幣玖佰元折算
壹日，減為有期徒刑壹月又拾伍日，如易科罰金，以銀元參佰元
即新臺幣玖佰元折算壹日，緩刑貳年。
    事實及理由
一、本件犯罪事實、證據及應適用之法條，除犯罪事實一第2 頁
    第1 行後段補充「其中甲○○獲得73,854元之不法利益。」
    外，餘均引用附件起訴書之記載。
二、本件經檢察官與被告甲○○於審判外達成協商之合意，且被
    告已認罪，渠等合意內容為：被告甲○○願受科刑範圍為有
    期徒刑3月，減為有期徒刑1月又15日，緩刑2 年，並捐款新
    臺幣（下同）30,000元予指定之公益團體即花蓮畢士大教養
    院，而捐款部分被告業已履行，有收據1 紙在卷可考。經查
    ：上開協商合意並無刑事訴訟法第455條之4第1 項所列情形
    之一，檢察官聲請改依協商程序而為判決，本院爰不經言詞
    辯論，於協商合意範圍內為協商判決。
三、查被告行為後，刑法業於民國94年2月2 日修正公布，95年7
    月1日施行。而修正後刑法第2條第1 項規定：「行為後法律
    有變更者，適用行為時之法律。但行為後之法律有利於行為
    人者，適用最有利於行為人之法律。」係規範行為後法律變
    更所生新舊法律比較適用之準據法，於新法施行後，應適用
    修正後刑法第2條第1項之規定，為「從舊從輕」之比較。且
    於比較時應就罪刑有關之共犯、未遂犯、想像競合犯、牽連
    犯、連續犯、結合犯，以及累犯加重、自首減輕暨其他法定
    加減（如身分加減）與加減例等一切規定，綜其全部罪刑之
    結果而為比較，且就比較之結果，須為整體之適用，不能割
    裂分別適用各該有利於行為人之法律，此即法律變更之比較
    適用所應遵守之「罪刑綜合比較原則」及「擇用整體性原則
    」。再從刑附屬於主刑，除法律有特別規定者外，依主刑所
    適用之法律（參見最高法院24年上字第4634號判例、27年上
    字第2615號判例、及最高法院95年度第8 次刑事庭會議決議
    意旨），茲就本件新舊法比較結果說明如下：
（一）刑法第216條、第215條及第339第2項、第1 項法定刑罰金
      部分，依修正後刑法第33條第5 款之規定，最低額為新臺
      幣1,000元，惟依被告行為時之修正前刑法第33條第5款規
      定，罰金之最低額僅新臺幣3 元。比較修正前、後之刑罰
      法律，適用修正後之規定，對被告顯未有利。
（二）刑法第41條第1 項前段關於易科罰金之規定，修正為「犯
      最重本刑為5年以下有期徒刑以下之刑之罪，而受6個月以
      下有期徒刑或拘役之宣告者，得以新臺幣1,000元、2,000
      元或3,000元折算1日，易科罰金」；惟修正前依罰金罰鍰
      提高標準條例第2 條提高時，易科罰金之折算標準最高為
      銀元300元，最低為銀元100元即新臺幣900元或300元。比
      較結果，以修正前規定對被告較為有利。
（三）刑法第55條關於牽連犯之規定業經刪除，則被告所犯各罪
      ，即應予分論併罰，比較新舊法結果，以適用被告行為時
      之法律即修正前刑法第55條牽連犯之規定，較有利於被告
      。
（四）緩刑之宣告，以裁判時之狀態為準，故犯罪在新法施行前
      ，於新法施行之後，關於緩刑之宣告，當然適用新法之規
      定，不再適用舊法，併予說明。
    本院經綜合全部罪刑之結果，在適用「罪刑綜合比較原則」
    、「擇用整體性原則」（最高法院27年上字第2615號判例意
    旨參照），本案應一體適用被告行為時之法律對其較為有利
    。
四、另補充：
（一）核被告所為係犯刑法第216條、第215條行使業務登載不實
      罪及刑法第339條第2項之詐欺得利罪，其偽造業務登載不
      實之文書後復持以行使，其偽造之之低度行為，應為行使
      之高度行為吸收，不另論罪。被告所犯上開業務登載不實
      罪與詐欺得利罪間，有手段、目的之牽連關係，應依修正
      前刑法第55條，從一重之詐欺得利罪處斷。
（二）查被告未曾因故意犯罪受有期徒刑以上刑之宣告，此有臺
      灣高等法院被告前案紀錄表乙紙在卷可參，其原為花蓮縣
      志願服務協會理事長，長期投入社會公益，因一時貪欲圖
      便，致罹刑典，惟犯後坦承犯行，並捐款公益團體回饋社
      會，已有悔悟之具體表現，經此教訓，應知警惕，且其有
      正當工作，當無再犯之虞，是本院認被告所宣告之刑，以
      暫不執行為適當，爰皆併宣告緩刑2年，用勵自新。
（三）復查被告犯罪時間係在96年4月24 日以前，合於中華民國
      九十六年罪犯減刑條例第2條第1項第3 款之規定，應就其
      之宣告刑，減刑二分之一，並諭知減刑後之易科罰金折算
      標準。
五、應適用之法條：刑事訴訟法第455條之2第1 項、第455條之4
    第2項、第455條之8、第454條第2項，刑法第2條第1 項、第
    339條第2項、第216條、第215條、第74條第1項第1款，修正
    前刑法第41條第1 項前段，中華民國九十六年罪犯減刑條例
    第2條第1項第3款、第7條、第9 條，罰金罰鍰提高標準條例
    第1條前段，修正前罰金罰鍰提高標準條例第2條，現行法規
    所定貨幣單位折算新臺幣條例第2條，判決如主文。
六、本判決除有刑事訴訟法第455條之4第1項第1款於本訊問程序
    終結前，被告撤銷協商合意或檢察官撤回協商聲請者；第 2
    款被告協商之意思非出於自由意志者；第4 款被告所犯之罪
    非第455條之2第1項所定得以協商判決者；第6款被告有其他
    較重之裁判上一罪之犯罪事實者；第7 款法院認應諭知免刑
    或免訴、不受理者情形之一，及違反同條第2 項「法院應於
    協商合意範圍內為判決；法院為協商判決所科之刑，以宣告
    緩刑或2 年以下有期徒刑、拘役或罰金為限」之規定者外，
    不得上訴。如有前述得上訴之理由，得自收受判決送達之日
    起10日內，向本院提出上訴書狀，上訴於第二審法院。
中　　華　　民　　國　　96　　年　　10　　月　　31　　日
                  刑事第一庭    審判長法　官  張健河
                                      法  官  吳韻馨
                                      法  官  湯國杰
上列正本證明與原本無異。
如對本判決不服，應於送達後10日內，向本院提出上訴狀。（上
訴狀應記載具體上訴理由並應抄附繕本）
中　　華　　民　　國　　96　　年　　11　　月　　5 　　日
                                      書記官
附錄本判決論罪之法律條文：
中華民國刑法第339條
（普通詐欺罪）
意圖為自己或第三人不法之所有，以詐術使人將本人或第三人之
物交付者，處5年以下有期徒刑、拘役或科或併科1千元以下罰金
。
以前項方法得財產上不法之利益或使第三人得之者，亦同。
前二項之未遂犯罰之。
中華民國刑法第216條
（行使偽造變造或登載不實之文書罪）
行使第210條至第215條之文書者，依偽造、變造文書或登載不實
事項或使登載不實事項之規定處斷。
中華民國刑法第215條
（業務上文書登載不實罪）
從事業務之人，明知為不實之事項，而登載於其業務上作成之文
書，足以生損害於公眾或他人者，處3年以下有期徒刑、拘役或5
百元以下罰金。
